臺灣臺東地方法院刑事附帶民事訴訟判決　　　　　　　九十二年度附民字第五二號
　　原　　　告　甲○○
　　被　　　告　丙　○
　　　　　　　　乙○○
右被告等因九十二年度易字第一九五號毀損案件，經原告提起附帶民事訴訟，本院判
決如左：
    主  文
被告應連帶給付原告新臺幣壹拾貳萬伍仟貳佰陸拾捌元，及自民國玖拾貳年拾月玖日
起至清償日止，按週年利率百分之伍計算之利息。
本判決於原告以新臺幣肆萬貳仟元為被告供擔保後，得為假執行。
原告其餘之訴及假執行之聲請均駁回。
    事  實
壹、原告方面：
一、聲明：求為判決被告應給付原告新臺幣（下同）七十二萬元，並自起訴狀繕本送
          達翌日起至清償日止按，週年利率百分之五計算之利息。原告並願供擔保
          請准予宣告假執行。
二、陳述：
    緣被告二人與訴外人王明治承包原告之小型工程案，雙方因工資計算問題，被告乙
    ○○於民國九十一年十一月三十日，在承作之工地與原告發生嚴重口角，被告丙
    ○亦於同年十二月一日二十五時許，在位於臺東縣鹿野鄉永安村之羊肉爐店，與
    原告發生爭執，並當場表示將來工地發生什麼事與伊無關等語。嗣被告二人竟共
    同基於毀損之犯意聯絡，於九十一年十二月二日凌晨一時三十八分許，分別騎乘
    重型機車，由被告乙○○攜帶容量十五公升之塑膠汽油桶一只，一同前往位於臺
    東縣鹿野鄉鹿野村之「大彰加油站」加油，並由當天值夜班不知情之工讀生陳韋
    佑協助注入價值二百元之九五無鉛汽油至乙○○所攜帶之汽油桶內，乙○○乃攜
    帶該汽油桶至前開工地，於同日凌晨三時許，將汽油潑灑在原告所有，於八十八
    年一月十五日以七十二萬元向翔人貿易有限公司購入，停放於該處之挖土機機身
    及機械手臂上，並將汽油桶放置在挖土機上，點火一併燒燬後，隨即逃離現場。
    為此，爰依共同侵權行為之法律關係，請求判決如聲明所示。
三、證據：提出進口報單及讓與證明書各一份。
貳、被告部分：
    被告未為任何聲明或陳述，亦未提出任何書狀。
    理  由
一、按因故意或過失，不法侵害他人之權利者，負損害賠償責任；數人共同不法侵害
    他人之權利者，連帶負損害賠償責任，民法第一百八十四條第一項、第一百八十
    五條第一項分別定有明文。
二、查被告二人共同基於毀損之犯意聯絡，於九十一年十二月二日凌晨一時三十八分
    許，分別騎乘重型機車，由被告乙○○攜帶容量十五公升之塑膠汽油桶一只，一
    同前往位於臺東縣鹿野鄉鹿野村之「大彰加油站」加油，並由當天值夜班不知情
    之工讀生陳韋佑協助注入價值二百元之九五無鉛汽油至乙○○所攜帶之汽油桶內
    ，乙○○乃攜帶該汽油桶至前開工地，於同日凌晨三時許，燒毀原告所有停放在
    該地之挖土機之事實，有證人甲○○、陳韋佑於警、偵訊及本院審理之證言、臺
    東縣警察局關山分局鹿野分駐所勤務分配表、員警工作紀錄簿、大彰瑞源加油站
    九十一年十二月值班出勤表及現場圖各一份、統一發票二紙及現場照片三幀附於
    本院九十二年度易字第一九五號毀損案件卷宗可稽，並經本院九十二年易字第一
    九五號刑事判決依共同毀損罪各判處有期徒刑六月在案，揆諸前揭說明，被告二
    人自應連帶負損害賠償責任。
三、按「不法毀損他人之物者，被害人得請求賠償其物因毀損所減少之價額。」民法
    第一百九十六條定有明文。此所謂減損之價額，係以該被毀損之物，在將毀未毀
    當時之價值作為計價時點，申言之，若該被毀損之物並非新品，則該物當時之價
    值，即為其被毀損致無法利用之損害價額，是倘一舊品遭毀損，而以新品更換之
    ，就該物品而言，其更換後之價值反而高於更換前，此一情形即非所謂「賠償其
    物因毀損所減少之價額」，亦非所謂「回復原狀」之意旨，是計算損害價額時，
    對於以新品更換舊品情形，自以將新品與舊品間之差額委由原所有人承擔較為公
    平，此一差額，即所謂「折舊」，而侵權行為人所賠償者，即該被毀損物在將毀
    未毀當時之價值，如此始符所謂「賠償其物因毀損所減少之價額」，亦與所謂回
    復原狀之精神相符。查本件原告遭被告毀損之挖土機，係原告於八十八年一月十
    五日以七十二萬元向翔人貿易有限公司購入之事實，有原告提出之進口報單及讓
    與證明書各一份可證，而被告等毀損該挖土機之時間為九十一年十二月二日，已
    如前述，參照前開說明，該挖土機於遭被告毀損時業經原告使用三年十月，其折
    舊之數額自應由原告負擔。至關於折舊數額之多寡，行政院為此曾發布「固定資
    產耐用年數表」及「固定資產折舊率表」，足為認定之標準，而本件原告請求賠
    償之挖土機，依據前開標準，其使用年數仍於其耐用年數五年內，依定率遞減法
    每年折舊千分之三六九，第一年折舊額為二十六萬五千六百八十元（720000×0.
    369＝265680），第二年折舊額為十六萬七千六百四十四元【（000000-000000）
    ×0.369＝167644，元以下以下四捨五入】，第三年折舊額為十萬五千七百八十
    三元【（000000 -000000-000000）×0.369＝105783，元以下四捨五入】，第四
    年使用十月折舊額為五萬五千六百二十五元【（000000-000000-000000 -005783
    ）×0.369×10/12＝55625，元以下四捨五入】，是扣除折舊後，原告得請求被
    告賠償之金額為十二萬五千二百六十八元（000000-000000-000000-000000-0000
    0＝125268）。是原告依據共同侵權行為法律關係，請求被告連帶給付十二萬五
    千二百六十八元，及自起訴狀繕本送達翌日即九十二年十月九日起至清償日止，
    按週年利率百分之五計算之利息，為有理由，應予准許，至其逾此範圍之請求，
    則無理由，應予駁回。
四、原告陳明願供擔保，請准宣告假執行，就原告勝訴部分，經核並無不合，故酌定
    相當擔保金予以准許；至於原告敗訴部分，其假執行之聲請亦失所附麗，應予駁
    回。
五、據上論結，本件原告之訴為一部有理由，一部無理由，依刑事訴訟法第五百零二
    條第一項、第二項、第四百九十一條第十款，民事訴訟法第三百九十條第二項，
    判決如主文。
中      華      民      國       九十四     年    三      月  二十三    日
                                      臺灣臺東地方法院刑事第一庭
                                          審判長法  官  李勝琛
                                                法  官  劉柏駿
                                                法  官  黃珮茹
右正本證明與原本無異。
如不服本判決，應於判決送達後十日內向本院提出上訴狀。（須附繕本）
「切勿逕送上級法院」
                                                書記官  徐源坤
中      華      民      國       九十四     年    三      月  二十三    日
